【裁判字號】    92,易,392
【裁判日期】    920313
【裁判案由】    妨害兵役
【裁判全文】
臺灣高雄地方法院刑事判決                          九十二年度易字第三九二號
    公  訴  人  臺灣高雄地方法院檢察署檢察官
    被      告  甲○○
右列被告因妨害兵役案件，經檢察官聲請簡易判決處刑（九十一年度偵字第二五四一
四號），惟本院簡易庭認不宜以簡易判決處刑，簽移改依通常訴訟程序審理，本院判
決如左：
    主  文
甲○○無故不參加點閱召集，處拘役參拾日，如易科罰金，以參佰元折算壹日。
    事  實
一、甲○○明知其係高雄縣後備司令部所屬後備軍人，應於民國九十一年八月二十三
    日上午八時，至高雄縣鳥松鄉○○路衡山南巷一號鐵衛營區參加點閱召集一天，
    且該點閱召集令前於同年七月十七日上午十時許，由其母親李黃火昭代為收受並
    已通知甲○○，詎其竟屆期無故未參加該次點閱召集。
二、案經高雄縣後備司令部移送臺灣高雄地方法院檢察署檢察官偵查後聲請簡易判決
    處刑。
    理  由
一、前揭犯罪事實，業據被告甲○○於本院審理中供承不諱，核與證人即被告母親李
    黃火昭於偵查中證稱：伊有代被告收受點閱召集令等語相符，雖被告辯稱：點閱
    召集令已被伊遺失，且已忘記召集地點，不知如何處理，所以沒去報到云云，然
    被告既明知有點閱召集乙事，應可隨時向兵役單位查詢詳細召集之日期及地點，
    自不能以點閱召集令遺失為由解免其責。此外，復有高雄縣後備司令部妨害兵役
    案件移送報告書、高雄縣後備司令部後備軍人資料顯影、點閱召集令送達回執各
    一件附卷可稽。本件事證明確，被告犯行堪以認定。
二、查被告甲○○係依法退伍之人員，屬兵役法第二十七條之後備軍人，其於依軍事
    需要，於舉行訓練或演習時實施之點閱召集，有受點閱召集之義務，被告於其母
    親代為接獲點閱召集令並受通知後，竟無故不依規定參加點閱召集，核其所為，
    係犯妨害兵役治罪條例第六條第二項前段之無故不參加點閱召集罪。公訴意旨雖
    認被告係犯妨害兵役治罪條例第十條第三項、第六條第二項、第一項第三款之罪
    嫌云云，惟查，被告之點閱召集令雖未直接送達於被告本人，然該點閱召集令既
    由其母親代為收受並已通知被告，即與送達於被告有相同之效力，自與居住處所
    遷移無故不依規定申報，致使點閱召集令無法送達之情形有別，是公訴意旨容有
    未洽，惟基本事實同一，本院爰依法變更起訴法條。爰審酌被告無故未依規定參
    加點閱召集，妨害國家徵兵之順暢及兵役之有效管理，行為自有可議，惟念其犯
    罪情節尚屬輕微等一切情狀，量處如主文所示之刑，並諭知易科罰金之折算標準
    ，以資懲儆。
據上論斷，應依刑事訴訟法第四百五十二條、第二百九十九條第一項、第三百條、妨
害兵役治罪條例第六條第二項前段、刑法第十一條前段、第四十一條第一項前段、罰
金罰鍰提高標準條例第二條，判決如主文。
本案經檢察官黃俊嘉到庭執行職務。
中      華      民      國      九十二    年      三    月      十三    日
                                  臺灣高雄地方法院刑事第二庭
                                      審判長法  官    莊崑山
                                            法  官    孫啟強
                                            法  官    吳俊龍
右正本證明與原本無異。
如不服本判決，應於判決送達後十日內，向本院提出上訴狀。
                                            書記官    許麗珠
中      華      民      國      九十二    年      三    月      十三  日
附錄本案論罪法條全文：
妨害兵役治罪條例第六條：
意圖避免教育召集或勤務召集，而有左列行為之一者，處三年以下有期徒刑：
一  捏造免役、除役、轉役或免除召集原因者。
二  故意毀傷身體者。
三  無故拒絕接受召集令者。
四  無故逾應召期限二日者。
五  使人頂替本人應召者。
無故不參加點閱召集，或意圖避免點閱召集，而有前項第一款至第三款及第五款行為
之一者，處一年以下有期徒刑、拘役或科新臺幣九萬元以下罰金。
國民兵為避免應召集輔助軍事勤務犯第一項之罪者，處三年以下有期徒刑。


司法院資訊處製作；財團法人民間司法改革基金會備份。
